臺灣高等法院刑事判決　　　　　　　 96年度交上訴字第104號
上　訴　人　臺灣士林地方法院檢察署檢察官
被　　　告　甲○○
上列上訴人因被告過失致死案件，不服臺灣士林地方法院95年度
交訴字第91號，中華民國96年3月20日第一審判決（起訴案號：
臺灣士林地方法院檢察署95年度偵字第11282號），提起上訴，
本院判決如下：
    主  文
原判決撤銷。
甲○○犯業務過失致人於死罪，處有期徒刑壹年貳月，減為有期
徒刑柒月。
    事  實
一、甲○○係欣和汽車客運股份有限公司（起訴書誤為和欣汽車
    客運股份有限公司）之司機，以駕駛公車載客為業，為從事
    業務之人，於民國95年9月5日上午11時30分許，駕駛車牌號
    碼337-FB號營業大客車，沿臺北市區由西往東方
    向行駛，行經上揭路段與三重路交岔路口，右轉三重路之際
    ，本應注意車前狀況，並隨時採取必要之安全措施，以避免
    發生危險，且當時氣候晴，日間有自然光線，路面乾燥、無
    缺陷，無障礙物，視距良好，按當時情形並無不能注意之情
    事，竟疏未注意車前狀況，貿然右轉，致發現由東往西穿越
    三重路之行人林倢時，已煞避不及，致其車頭右前方撞及
    林倢右肩，林倢瞬間倒地，其頭部並遭甲○○駕駛之營
    業大客車右前車輪輾壓，林倢因而頭部顱骨粉碎性骨折、
    腦組織流出而當場死亡。甲○○於其犯罪被發覺前即向據報
    前來之員警自首，表示願意接受裁判。
二、案經甲○○自首及被害人林倢之父乙○○訴由臺北市政府
    警察局南港分局報告臺灣士林地方法院檢察署檢察官偵查起
    訴。
    理  由
一、訊據被告甲○○（簡稱被告）坦承於前開時地，駕駛337-FB
    號營業大客車與林倢發生車禍，林倢並當場死亡等情不
    諱，雖於原審矢口否認有何過失，惟上訴於本院後已經撤回
    上訴，並當庭認罪，經本院諭知適用簡式審判程序。經查：
    （一）被告於95年9月5日上午11時30分，駕駛337-FB號營業
    大客車自臺北市區右轉三重路時，與林倢發生車禍，
    致使林倢頭部遭被告駕駛之營業大客車右前車輪輾壓，林
    倢因而頭部顱骨粉碎性骨折、腦組織流出而當場死亡等情
    ，除據被告自承在卷外，並有道路交通事故現場圖、補充資
    料表、事故現場及事故車輛照片、臺灣士林地方法院檢察署
    （簡稱士林地檢署）相驗屍體證明書、士林地檢署法醫驗斷
    書等附卷可稽，堪可認定；（二）本件車禍發生當時氣候晴
    ，日間有自然光線，路面乾燥、無缺陷、無障礙物，視距良
    好等情，有道路交通事故調查報告表存卷可稽，足認車禍當
    時視線堪稱良好；（三）本件雖無目擊證人證述發生車禍前
    ，林倢行走之方向，惟林倢因本件車禍，除頭部受有前
    述傷害外，其小腿處有挫傷，右肩處亦受有挫傷、瘀血之傷
    勢等情，有前開士林地檢署法醫驗斷書在卷可參，以其身體
    所受之傷勢，可徵林倢應係右肩先遭被告駕駛之337-FB號
    營業大客車擦撞，倒地後小腿再受挫傷，頭部旋遭被告車之
    右車輪輾壓。又林倢遭撞擊後，呈臉向上，頭部在三重路
    東邊，腳往三重路西邊之倒地姿勢等情，有拍攝林倢倒地
    姿勢之照片1幀在卷可徵（參第11282號偵查卷第43頁）。依
    本件車禍第一撞擊點為林倢右肩，林倢遭撞擊倒地時，
    臉朝上，其頭部與腳則呈由三重路東邊往西邊平躺之倒地姿
    勢，堪認林倢當時應係由三重路東往西穿越三重路行走之
    時，遭被告所駕駛自園區街○○○○路之營業大客車車頭右
    前方撞及右肩，於林倢遭撞倒地後，該337-FB號營業大客
    車右前車輪再輾壓林倢頭部至明。倘林倢當時是由西向
    東穿越三重路行走，其右肩應不會遭撞擊，且撞擊後其身體
    亦不致呈前揭照片所示之倒地方向。是被告於警詢雖辯稱：
    車禍時林倢是由西向東穿越三重路行走等語（參相驗卷第
    10頁），難以採信。又本件經本院先後送台北市車輛行車事
    故鑑定委員會、鑑定覆議委員會鑑定肇事原因，雖於鑑定意
    見書、鑑定覆議意見書所敘述之肇事經過欄，認林倢係由
    西向東穿越三重路一節，要係依據被告、告訴人之供述，為
    鑑定之背景說明，要非本院請求鑑定肇事原因之鑑定意見，
    尚不得作為本件事實認定之唯一依據。又查，林倢穿越三
    重路時，右肩遭被告駕駛之前開營業大客車車頭右前方撞擊
    ，顯見在本件車禍發生前，林倢在被告駕駛之337-FB號營
    業大客車前方，又林倢身高160公分，有士林地檢署法醫
    驗斷書在卷可憑，尚非矮小之人，其在被告所駕駛車之前方
    行走，以被告所處角度應顯而易見，參諸被告於警詢及偵查
    中亦曾供稱：「我轉彎時見行人穿越道無人通行，我車繼續
    行駛，突然見我車右前後照鏡有行人‧‧‧我轉彎時見行人
    穿越道無人通行，就立刻看到右邊有行人在我車右前側車頭
    移動」等語（參相驗卷第24、25頁）、「轉到一半時，聽乘
    客說，有人要過馬路，我踩了煞車，未煞停，只是減速‧‧
    ‧我又踩第2次煞車，再下車來看，人已經在我輪下」等語
    （參第11282號偵查卷第48頁），堪認本件車禍前被告已查
    知，並經車內乘客告知林倢在其車前方行走；（四）按汽
    車行駛時，駕駛人應注意車前狀況，並隨時採取必要之安全
    措施，道路交通安全規則第94條第3項定有明文。被告駕車
    負有上開注意義務，應隨時注意其車前人、車動態，以避免
    發生危險，況事發當時氣候晴，日間有自然光線，路面乾燥
    、無缺陷、無障礙物，視距良好，已如前述，詎被告駕車應
    注意車前狀況，按其情形又非不能注意，竟疏未注意冒然驅
    車右轉致生本件車禍，其有過失至明。本件車禍經本院先後
    送台北市車輛行車事故鑑定委員會及覆議委員會鑑定結果，
    亦均認被告未注意車前狀況為肇事原因，有鑑定意見書、鑑
    定覆議意見書各一份在卷可按。又被告之過失與林倢之死
    亡間顯有相當因果關係，被告自應負過失致死罪責。雖林倢
    於本件車禍未依規定行走行人穿越道穿越道路，亦同為肇
    事原因，惟不影響被告過失行為之刑事責任；（五）查林倢
    係由東向西穿越三重路行走時，遭被告駕駛之337-FB號營
    業大客車車頭右前方撞擊，已如前述，又林倢行走之路線
    ，及倒地位置距行人穿越道尚有7.1公尺，並無被拖行之跡
    證，有本件道路交通事故現場圖在卷可參，堪認林倢當時
    並非走在行人穿越道上，被告並無起訴書所載行近行人穿越
    道，未減速慢行，及暫停讓行人先行通過之過失，台北市車
    輛行車事故鑑定委員會及鑑定覆議委員會亦均同此認定，有
    上開鑑定意見書、鑑定覆議意見書在卷可參，是起訴書認被
    告另有此項過失一節，尚乏積極證據以實其說，未可採信。
    又告訴人及其代理人於本院具狀，對於林倢遭被告車撞及
    是否發生在行人穿越道？是否被拖行至最後發現倒地之位置
    ？被告車最後事發之車速為何？林倢是否確係由東往西方
    向穿越三重路？提出質疑，惟並未提出積極證據以實其說，
    尚屬臆測之詞，無法據為認定事實之依據。綜上各點，本件
    事證已明，被告犯行洵堪認定，應依法論科。
二、查被告係欣和汽車客運股份有限公司之司機，業據被告陳明
    在卷，被告以駕駛公車載客為業，為從事業務之人。核被告
    所為，係犯刑法第276條第2項之業務過失致死罪。另被告於
    肇事後，其犯罪未被發現前，即主動向警方承認係其駕車肇
    事，並表示願意接受裁判乙節，有臺北市○○○○○道路交
    通事故肇事人自首情形紀錄表1份存卷可參，合於自首要件
    ，依刑法第62條前段規定，減輕其刑。另被告並無行經行人
    穿越道不依道路交通相關法規讓行人優先通行之違規行為，
    已如前述，公訴人認應依道路交通管理處罰條例第86條第1
    項規定加重其刑，尚屬誤會。又被告行為發生於96年4月24
    日以前，合於中華民國96年罪犯減刑條例第2條第1項第3款
    之規定，應依法就其有期徒刑之宣告刑減2分之1。
三、原判決認被告罪證明確，予以論罪科刑，固非無見，惟未及
    審酌中華民國96年罪犯減刑條例之規定減刑，於法未合。檢
    察官循告訴人之請求具狀上訴意旨，仍執陳詞，指摘原審未
    審酌被告於林倢行經行人穿越道，未減速慢行並暫停讓行
    人通過而肇事等語，雖均無理由，惟原判決既有上開可議之
    處，自應由本院將原判決撤銷改判。爰審酌被告過失之程度
    及情節、其過失造成林倢死亡，及被告於本院已經認罪，
    但未與林倢家屬達成和解，賠償林倢家屬所受之損害等
    一切情狀，量處如主文所示之刑及減得之刑示懲。
據上論斷，應依刑事訴訟法第369條第1項前段、第364條、第299
條第1項前段，刑法第276條第2項、第62條前段，刑法施行法第1
條之1，中華民國96年罪犯減刑條例第2條第1項第3款、第7條，
判決如主文。
本案經檢察官羅松芳到庭執行職務。
中　　華　　民　　國　　96　　年　　12　　月　　19　　日
 　　　　　       刑事第二十庭  審判長法　官  楊貴雄
                                      法　官　林銓正
                                      法　官　鄧振球
以上正本證明與原本無異。
如不服本判決，應於收受送達後十日內向本院提出上訴書狀，其
未敘述上訴之理由者並得於提起上訴後十日內向本院補提理由書
（均須按他造當事人之人數附繕本）。
                                      書記官  劉有志
中　　華　　民　　國　　96　　年　　12　　月　　19　　日
附錄：本案論罪科刑法條全文
中華民國刑法第276條（過失致死罪）
因過失致人於死者，處2年以下有期徒刑、拘役或2千元以下罰金
。
從事業務之人，因業務上之過失犯前項之罪者，處5年以下有期
徒刑或拘役，得併科3千元以下罰金。
